【裁判字號】    98,上訴,3167
【裁判日期】    980810
【裁判案由】    毒品危害防制條例
【裁判全文】
臺灣高等法院刑事判決                98年度上訴字第3167號
上  訴  人
即  被  告  甲○○
上列上訴人因毒品危害防制條例案件，不服臺灣板橋地方法院98
年度訴字第1504號，中華民國98年6 月15日第一審判決（起訴案
號：臺灣板橋地方法院檢察署98年度毒偵字第2698號），提起上
訴，本院判決如下：
    主  文
上訴駁回。
    理  由
一、依刑事訴訟法第350條、第361條、第362條、第367條規定，
    不服地方法院之第一審判決而上訴者，須提出上訴書狀，並
    應敘述具體理由，為上訴必備之程式；其所提出之書狀未敘
    述上訴理由，或僅曾以言詞陳述上訴理由者，均應於上訴期
    間屆滿後20日內補提理由書於第一審法院。第一審法院經形
    式審查，認逾期未補提上訴理由者，應定期間先命補正；逾
    期未補正者，為上訴不合法律上之程式，應以裁定駁回。倘
    已提出上訴理由，但所提非屬具體理由者，則由第二審法院
    以上訴不合法律上之程式，判決駁回。而所謂具體理由，必
    係依據卷內既有訴訟資料或提出新事證，指摘或表明第一審
    判決有何採證認事、用法或量刑等足以影響判決本旨之不當
    或違法，而構成應予撤銷之具體事由，始克當之（例如：依
    憑證據法則具體指出所採證據何以不具證據能力，或依憑卷
    證資料，明確指出所為證據證明力之判斷如何違背經驗、論
    理法則）；倘僅泛言原判決認定事實錯誤、違背法令、量刑
    失之過重或輕縱，而未依上揭意旨指出具體事由，或形式上
    雖已指出具體事由，然該事由縱使屬實，亦不足以認為原判
    決有何不當或違法者（例如：對不具有調查必要性之證據，
    法院未依聲請調查亦未說明理由，或援用證據不當，但除去
    該證據仍應為同一事實之認定），皆難謂係具體理由，俾與
    第二審上訴制度旨在請求第二審法院撤銷、變更第一審不當
    或違法之判決，以實現個案救濟之立法目的相契合，並節制
    濫行上訴（最高法院97年度台上字第892 號判決意旨參照）
    。又依刑事訴訟法第367 條之文義及立法意旨，僅於「上訴
    書狀未敘述上訴理由」之情形，為保障上訴人之權益，始有
    補正之問題。至有無敘述理由，第一審法院僅作形式上之審
    查，如上訴書狀形式上已敘述不服原判決之意旨者，即與未
    敘述上訴理由之情形有別，無庸再命補正；至於其理由是否
    具體，則屬第二審法院審查之範圍，亦不在命補正之列。亦
    即上訴書狀已記載理由，並有具體之敘述時，其上訴既屬合
    法，第二審法院固應就其理由之是否可取，為實體之審理及
    判斷；如認其上訴書狀雖記載理由，但並未具體敘述時，則
    無須再命補正，可逕認其上訴不合法，以判決駁回之（最高
    法院97年度台上字第3889號判決意旨參照）。
二、經查，本件原判決依被告甲○○於原審審理時坦承不諱，並
    有臺灣檢驗科技股份有限公司濫用藥物檢驗報告可稽，據以
    認定被告確有施用第一級、第二級毒品之犯行。又被告於民
    國94年間因施用毒品案件，經觀察、勒戒後認無繼續施用毒
    品之傾向，於94年6 月30日獲釋出所，並經臺灣桃園地方法
    院檢察署檢察官於94年6 月29日以94年度毒偵字第2768號為
    不起訴處分確定，於前揭觀察勒戒執行完畢後5年內之95年4
    月上旬之某日起至同年6 月18日某時止另犯施用第一級毒品
    罪，經臺灣板橋地方法院以95年度訴字第2692號判處有期徒
    刑8 月確定等情，有被告前案紀錄表附卷足參，其既已於觀
    察、勒戒執行完畢釋放後5 年內再犯施用毒品罪，則檢察官
    對其提起公訴，即屬合法。核被告所為，係犯毒品危害防制
    條例第10條第1項之施用第一級毒品罪及同條第2項之施用第
    二級毒品罪。其因施用第一級毒品海洛因及第二級毒品甲基
    安非他命而持有各該毒品之低度行為，應為其施用之高度行
    為所吸收，不另論罪。又被告實施此2 犯罪之時間不同、施
    用毒品種類及方式有別，顯係基於個別犯意所為，應分論併
    罰。又被告前因施用第一級毒品及持有第二級毒品案件，分
    經臺灣板橋地方法院號判處有期徒刑8月、3月確定，嗣因減
    刑並定其應執行刑為有期徒刑5月後，於96年7月16日執行完
    畢，亦有被告前案紀錄表附卷可稽，其於有期徒刑執行完畢
    後5 年以內，故意再犯本件有期徒刑以上之罪，為累犯，應
    依刑法第47條第1 項規定，加重其刑。爰審酌被告犯罪之動
    機目的，智識程度，施用毒品非但戕害自己身心，亦妨害社
    會善良秩序，及其犯後坦認犯行態度良好等一切情狀，就施
    用第一級毒品罪及施用第二級毒品罪分別量處有期徒刑8 月
    、4 月，並定其應執行之刑有期徒刑11月等情，均已詳敘其
    所憑證據、認定理由及量刑依據。從形式上觀察，原判決並
    無認定事實錯誤、量刑瑕疵或違背法令之情形。至於被告上
    訴理由所稱其自97年5 月26日已進行美沙冬替代療法，並於
    98年7月2日經醫院驗尿，就嗎啡類及安非他命類均為陰性，
    故依毒品危害防制條例第21條規定，請求給予緩起訴，使其
    得以繼續參加美沙冬替代療法，改過向善云云。惟查，毒品
    危害防制條例第21條第2 項所規定「依前項規定治療中經查
    獲」，係指依該條第1 項規定，犯同條例第10條之罪者，於
    犯罪未發覺前，即自動向行政院衛生署指定之醫療機構請求
    治療，而於治療中始經查獲該項未發覺之犯罪而言，至於治
    療中再犯施用毒品之罪經查獲者，則不包括在內（最高法院
    98年度台上字第2735號判決要旨參照），且本條立法之目的
    ，在於鼓勵施用毒品者在犯罪未發覺前，自動藉由專責醫療
    機構之治療達到戒斷毒癮之目的，而以醫療機構之治療代替
    由刑事司法程序實施之觀察、勒戒及強制戒治等處遇，故施
    用毒品者既然在犯罪未發覺前，自動向醫療機構請求治療戒
    除毒癮。因此毒品危害防制條例第21條第2 項關於「依前項
    規定治療中經查獲之被告，應由檢察官為不起訴處分」之規
    定，係指被告在「請求治療之前」施用毒品之犯行，而在治
    療中被有偵查犯罪權限公務員查獲之情形而言，被告既係治
    療中，另有施用毒品犯行遭查獲，自無從適用毒品危害防制
    條例第21條第2 項規定獲不起訴處分之寬典，否則不啻以該
    「治療」為護身符而得毫無忌憚施用毒品，顯非立法本意。
    查本件係被告於參加美沙冬替代療法中之98年1 月間，又再
    施用第一級、第二級毒品，係治療期間再犯而為警查獲，顯
    與上開規定不符，自無毒品危害防制條例第21條第2 項之適
    用。又被告所提出98年7月2日驗尿檢查報告，則距其於本件
    施用之日長達半年之久，縱其檢驗結果為陰性，亦不足推論
    被告未為本件施用毒品犯行。是以，被告前揭所辯，均非上
    開法條規定之上訴應敘述之具體理由。被告復未另外具體指
    摘原審判決關於認定事實、適用法律及量刑等事項，究有何
    違法或不當之具體情形。揆諸上開說明，本件上訴未敘述具
    體理由，本院亦無須再命補正，其上訴不合法，應予駁回，
    並不經言詞辯論為之。
據上論斷，應依刑事訴訟法第367條前段、第372條，判決如主文
。
中    華    民    國    98    年    8     月    10    日
                  刑事第二十庭審判長法  官  楊貴雄
                                    法  官  鄧振球
                                    法  官  高愈杰
以上正本證明與原本無異。
施用第一級毒品部分，如不服本判決，應於收受送達後10日內向
本院提出上訴書狀，其未敘述上訴之理由者並得於提起上訴後10
日內向本院補提理由書（均須按他造當事人之人數附繕本）「切
勿逕送上級法院」。
其餘不得上訴。
                                    書記官  郭彥琪
中    華    民    國    98    年    8     月    10    日
附錄：本案論罪科刑法條全文
毒品危害防制條例第10條第1、2項
施用第一級毒品者，處6月以上5年以下有期徒刑。
施用第二級毒品者，處3年以下有期徒刑。


司法院資訊處製作；財團法人民間司法改革基金會備份。
